【裁判字號】    96,訴,3660
【裁判日期】    970502
【裁判案由】    毒品危害防制條例
【裁判全文】
臺灣板橋地方法院刑事判決              96年度訴字第3660號
公  訴  人  臺灣板橋地方法院檢察署檢察官
被      告  乙○○
指定辯護人  本院公設辯護人甲○○
上列被告因違反毒品危害防制條例案件，經檢察官提起公訴（九
十六年度偵字第九五六○號），本院判決如下：
    主  文
乙○○持有第一級毒品，累犯，處有期徒刑拾月，減為有期徒刑
伍月，如易科罰金，以新臺幣壹仟元折算壹日。扣案第一級毒品
海洛因（驗餘總淨重肆點玖公克），沒收銷燬之，毒品外包裝
袋拾陸個，均沒收之。
被訴販賣第一級毒品海洛因部分，無罪。
    事  實
一、乙○○前於民國八十二年間因違反麻醉藥品管理條例案件，
    經臺灣高等法院以八十三年度上訴字第五六三六號判決判處
    有期徒刑五年六月確定；復於同年因違反藥事法及違反麻醉
    藥品管理條例案件，經本院以八十三年度訴字第三○九號判
    決分別判處有期徒刑一年、七月確定；又於八十三年間因犯
    贓物案件，經本院以八十三年度易字第五三○七號判決判處
    有期徒刑三月確定；上開案件於八十四年八月二十三日經臺
    灣高等法院以八十四年度聲字第一三四八號裁定定應執行有
    期徒刑七年確定，於八十三年十二月九日入監服刑，並於八
    十六年五月十六日假釋交付保護管束，又因在假釋期間因再
    犯他案經撤銷假釋，應執行殘刑有期徒刑三年十月二十六日
    ，甫於九十二年十二月十四日執行完畢。詎猶不知悔改，其
    明知海洛因為毒品危害防制條例第二條第二項第一款所規定
    之第一級毒品，依法不得持有，仍因有施用毒品惡習，基於
    持有第一級毒品之犯意，於九十六年四月間某日，在不詳地
    點，向綽號「阿弟Y」之成年男子處，購得海洛因十六包（
    驗餘總淨重四．九三公克），而未經許可持有之，並於九十
    六年四月二十三日下午十一時三十分許，攜帶上揭海洛因，
    至友人丁○○位於臺北縣中和市○○街八十八之二號住處拜
    訪時，適遇警方持本院核發之搜索票前往上址執行搜索查獲
    ，而未及施用，並扣得乙○○所有之海洛因十六包，第二級
    毒品安非他命一小包（驗餘淨重○‧六公克，所涉施用第二
    級毒品罪行，另案由臺灣板橋地方法院檢察署檢察官偵辦中
    ）。
二、案經臺北縣政府警察局新莊分局移送臺灣板橋地方法院檢察
    署檢察官偵查起訴。
    理  由
壹、有罪部分（即持有第一級毒品罪部分）：
一、訊據被告乙○○對於在上揭時、地持有第一級毒品海洛因之
    犯行坦承不諱，扣案之白色粉末十六包，經鑑定結果，均含
    第一級毒品海洛因成分，合計淨重四．九三公克（空包裝總
    重三‧七七公克、純度四一‧四一% 、純質淨重二．○四公
    克），此有法務部調查局九十六年五月二十一日調科壹字第
    09623044530 號鑑定書附卷可稽（見偵查卷第六十八頁），
    並有臺北縣新莊分局搜索扣押筆錄、扣押物品目錄表、扣案
    毒品海洛因十六包可資佐證，被告自白與事實相符，本件事
    證明確，犯行洵堪認定，應依法論科。
二、核被告所為，係犯毒品危害防制條例第十一條第一項持有第
    一級毒品罪。公訴人認被告所為，係涉犯違反毒品危害防制
    條例第四條第一項之販賣第一級毒品罪嫌云云，因不能證明
    被告有販賣毒品海洛因之犯行（此係指起訴書事實欄所載九
    十六年四月二十三日之行為，詳次項所述），惟販賣第一級
    毒品罪與持有第一級毒品罪行間，為吸收關係之實質上一罪
    ，起訴書事實欄已經載明被告持有毒品之行為，雖不能證明
    有販賣毒品之行為，惟持有毒品之事實既經起訴，本院自應
    予以審究。按毒品危害防制條例第十一條第四項規定持有毒
    品達一定數量者，加重其刑至二分之一，其標準由行政院定
    之。行政院已於九十三年一月七日訂定轉讓、持有毒品加重
    其刑之數量標準，該標準第二條第一項第一款明定持有第一
    級毒品達淨重五公克以上者，加重其刑至二分之一；同條第
    二項並規定前項所稱淨重，指除去包裝後之毒品重量。該標
    準亦已於九十三年一月九日生效施行。經查，本件扣案被告
    所持有海洛因十六包，經檢驗確含有海洛因成分，驗餘毒品
    重量總計淨重四．九三公克，有上揭法務部調查局鑑定書可
    按，顯尚未達行政院所定上開應加重其刑之標準，當毋庸依
    上開規定加重其刑，僅此敘明。被告前於八十二年間因違反
    麻醉藥品管理條例案件，經臺灣高等法院以八十三年度上訴
    字第五六三六號判決判處有期徒刑五年六月確定；復於八十
    二年間因違反藥事法及違反麻醉藥品管理條例案件，經本院
    以八十三年度訴字第三○九號判決分別判處有期徒刑一年、
    七月確定；又於八十三年間因犯贓物案件，經本院以八十三
    年度易字第五三○七號判決判處有期徒刑三月確定；上開案
    件於八十四年八月二十三日經臺灣高等法院以八十四年度聲
    字第一三四八號裁定定應執行有期徒刑七年確定，於八十三
    年十二月九日入監服刑，並於八十六年五月十六日假釋交付
    保護管束，又因在假釋期間因再犯他案經撤銷假釋，應執行
    殘刑有期徒刑三年十月二十六日，甫於九十二年十二月十四
    日執行完畢，此有臺灣高等法院被告前案紀錄表一份在卷可
    稽，被告於五年以內，故意再犯本件最重本刑為有期徒刑以
    上之罪，應依刑法第四十七條第一項之規定，論以累犯，並
    加重其刑。爰審酌被告正值壯年，曾有多次毒品等前科仍不
    思向上，素行不良，此有上揭被告前案紀錄表可憑，其持有
    之第一級毒品海洛因，足以滋生其他犯罪，惡化治安，及其
    品行、犯罪動機、目的、手段、生活狀況、智識程度等一切
    情狀，量處如主文所示之刑。再被告犯罪時間係在九十六年
    四月二十四日之前，合於中華民國九十六年罪犯減刑條例之
    規定，應依該條例第二條第一項第三款規定，減其宣告刑二
    分之一，並依同條例第九條及刑法第四十一條第一項前段規
    定，諭知易科罰金之折算標準。又扣案海洛因（驗餘總淨重
    四．九三公克），為第一級毒品，依毒品危害防制條例第十
    八條第一項前段規定，均應沒收銷燬；至扣案之毒品外包裝
    袋十六個，則係被告所有供持有毒品所用之物，業據被告供
    承在卷，爰依刑法第三十八條第一項第二款之規定，沒收之
    。起訴書載扣案之殘渣袋一個，並查無內含毒品成分之鑑定
    資料，而扣案之現金，又不能證明與本件被告持有毒品犯罪
    有何關係，均不為沒收之諭知。
三、公訴意旨另略以：被告基於販賣第一級毒品之犯意，於九十
    六年四月二十三日下午十一時三十分許，攜帶海洛因欲往臺
    北縣中和市環球購物中心，販賣海洛因予丙○○前，經警持
    搜索票在臺北縣中和市○○街八十八之二號執行時查獲被告
    ，除在被告身上扣得海洛因十六包（持有部分已經判決如上
    ）、海洛因殘渣袋一個、行動電話六支、SIM 卡六枚與現金
    十萬零二千五百元，末於執行搜索之際，為警發現丙○○不
    斷撥打被告所持用之行動電話並發送簡訊，始循線查獲上揭
    之犯行。因認被告另涉犯毒品危害防制條例第四條第一項之
    販賣第一級毒品罪嫌云云。按犯罪事實應依證據認定之，無
    證據不得認定犯罪事實；又不能證明被告犯罪者，應諭知無
    罪之判決，刑事訴訟法第一百五十四條第二項、第三百零一
    條第一項分別定有明文。公訴人認被告涉有毒品危害防制條
    例之罪嫌，無非係以證人丙○○於警詢時之證詞、證人即查
    獲員警陳順祝偵查中之證詞、0000000000號行動電話於九十
    六年四月二十日起至同年月二十四日之雙向通聯紀錄、扣案
    之行動電話六支與現金十萬零二千五百元、勘驗筆錄一紙、
    扣案之第一級毒品海洛因、法務部調查局鑑定書一紙、法務
    部調查局函覆一紙，為其主要論據。訊據被告堅詞否認有販
    賣第一級毒品罪行，辯稱：0000000000號碼係伊使用過之手
    機，丙○○於九十六年四月二十三日係要還伊存摺與提款卡
    ，伊欲至環球購物中心向丙○○取，當時伊認時間還早，故
    先去中和市○○街友人丁○○住處拜訪，為警查獲持有之毒
    品係伊供己施用，不是要賣予丙○○等語。經查：
  (一)證人丙○○就起訴書所載被告本次販賣毒品之過程，於警詢
    中僅證稱：「．．然後今天要向綽號『阿坤』之男子購買時
    ，就被警方請回分局說明。」云云（見偵卷第十三頁），證
    人丙○○隨即在偵查中及日後本院審理中，均否認該日係要
    向被告購買毒品，證稱：四月二十二日下午伊在板橋火車站
    向被告拿存摺與提款卡，但是發現存摺與提款卡不合，故伊
    在四月二十三日下午約被告要還彼存摺、提款卡，當時急著
    要還給被告，所以有打電話、傳簡訊給彼，未跟被告拿海洛
    因，也未曾向被告買過海洛因，伊警詢中證稱當晚是跟被告
    約好要買海洛因，乃因警察叫伊配合，才肯放伊走，因為伊
    害怕被抓去關，才跟警察如是說等語（見偵卷第七十七頁、
    一百三十一頁、本院九十七年四月十六日審判筆錄），此一
    證詞與證人丁○○於偵查、審判中證稱：「他（乙○○）說
    跟人約在環球那邊，要拿卡片過去，順道上來跟我聊天」、
    「他（乙○○）當時說跟朋友約在我們家附近的環球百貨附
    近，說對方要跟他拿證件還是戶籍資料還是什麼簿子之類的
    ，我記不太清楚，所以先到我家坐著等朋友」、「當時被告
    有打電話給我跟我說，他有約朋友見面，但是還沒有到，說
    要先到我家裡坐一下，被告到我家的時候，我一開門警察就
    衝進來，後來警察在被告包包裡面搜到東西」等語（見偵卷
    第六十二頁、第七十八頁、本院九十七年四月十六日審判筆
    錄）大致相符合，與被告在警詢及偵查及本院審理中所供約
    見面之目的亦一致，是被告辯詞即非不可採。
  (二)卷附0000000000號與0000000000號行動電話雖於九十六年四
    月二十二日下午八時三十七分許、九時二分許、同月二十三
    日下午十一時十四分許後有通聯紀錄，此有0000000000號行
    動電話於九十六年四月二十日起至同年月二十四日之雙向通
    聯紀錄附卷可查（見偵查卷第八十五頁至第一二六頁），惟
    此一證據僅可證明被告與丙○○間在上開時間，曾以行動電
    話在板橋地區互相聯絡之事實，因無通聯之實質內容，尚無
    法以此即證明被告與證人間聯絡係為販賣海洛因。再以證人
    丙○○雖於警詢時有上揭證詞，但於偵查中及本院審理中均
    已經變易其證詞，所證即互有矛盾，而證人此一證詞，並未
    詳述欲購入毒品之種類、重量、價格及聯絡方式，是不能僅
    以此一有瑕疵之證詞即認定被告有販賣毒品之犯行。末查，
    扣案之現金十萬零二千五百元、勘驗筆錄一紙及毒品海洛因
    十六包，均係在上址查獲地點在被告身上所扣得，而查獲證
    人丙○○之地點係在臺北縣中和市○○路○段環球影城，二
    者不同，此有卷附筆錄可稽，是扣案物亦不能用以證明被告
    有販賣毒品之犯行。至於法務部調查局九十六年九月十日調
    科壹字第09600397380號函：「海洛因單次施用之人體致死
    量約為二百毫克以上，．．．惟該致死量可因施用者之成癮
    性、身體狀況及生活習性等因素而有所增減」（偵查卷第一
    三五頁），然查所扣得之海洛因合計總淨重四．九三公克，
    數量非巨，與一般施用毒品人口，購入持以施用之數量無太
    大差異，尚不得據此遽認被告所辯不可採信。綜上，不能證
    明被告有起訴書所載此部分販賣毒品之犯罪，原應為無罪判
    決之諭知，惟此與上揭判決有罪之事實，有實質上一罪之關
    係，爰不另為無罪判決之諭知。
貳、無罪部分 (即起訴書所載九十六年四月二十二日販賣第一級
    毒品罪部分）：
一、公訴意旨另略以：被告乙○○基於販賣第一級毒品之犯意，
    於九十六年四月二十二日下午八時許，在臺北縣板橋市火車
    站門口，以二千元之代價，販賣第一級毒品海洛因一小包予
    丙○○；復又於同年月二十三日晚間十一時三十分許，攜帶
    第一級毒品海洛因欲前往臺北縣中和市環球購物中心前再販
    賣第一級毒品海洛因予丙○○前（此部分不另為無罪諭知已
    詳論如上），經警持搜索票前往臺北縣中和市○○街八十八
    之二號執行時查獲乙○○，除在乙○○身上扣得第一級毒品
    海洛因十六包（共淨重四．九三公克）、第一級毒品海洛因
    殘渣袋一個、行動電話六支、SIM卡六枚與現金十萬零二千
    五百元，末於執行搜索之際，為警發現丙○○不斷撥打乙○○所持用之行動電話並發送簡訊，始循線查獲上揭之犯行。
    因認被告另涉犯毒品危害防制條例第四條第一項之販賣第一
    級毒品罪嫌云云。
二、按犯罪事實應依證據認定之，無證據不得認定犯罪事實；又
    不能證明被告犯罪者，應諭知無罪之判決，刑事訴訟法第一
    百五十四條第二項、第三百零一條第一項分別定有明文。次
    按不利於被告之事實，須依積極證據，茍無積極證據而不足
    為不利被告之認定時，即應為有利於被告之認定，最高法院
    亦著有三十年上字第八一六號判例可資參照。
三、公訴人認被告涉有毒品危害防制條例之罪嫌，無非係以上揭
    證人證詞、通聯紀錄、扣案毒品、行動電話通聯等，為其主
    要論據。訊據被告堅詞否認有販賣第一級毒品罪行，辯稱：
    伊未於九十六年四月二十二日販賣海洛因與丙○○等語。經
    查：證人丙○○雖於警詢中證稱：「我共向他（即乙○○）
    購買一次，九十六年四月二十二日二十時許，在板橋市火車
    站門口以新臺幣二千元之代價購得一小包海洛因。」云云，
    此一證詞，證人丙○○隨即於偵查庭中及日後之審理庭改稱
    ：四月二十二日晚間伊在板橋火車站向被告拿存摺與提款卡
    ，但是發現存摺與提款卡不合，所以伊在四月二十三日晚上
    約被告要還他存摺、提款卡，當時急著要還給被告，所以有
    打電話、傳簡訊給他，並沒有要跟被告拿海洛因，也未曾向
    被告買過海洛因，伊警詢中證稱當晚是跟被告約好要買海洛
    因、四月二十二日有向被告在板橋火車站買海洛因云云，是
    因為警察叫伊配合，才會放伊走，因為伊害怕被抓去關，才
    跟警察那樣說等語，已如上述，上揭被告與證人丙○○之電
    話通聯證據，僅可證明被告與丙○○間在上開時間，曾以行
    動電話在板橋地區互相聯絡之事實，因無通聯之實質內容，
    尚無法以此即證明被告與證人間聯絡係為販賣海洛因。再以
    證人丙○○雖於警詢時有上揭證詞，但於偵查中及本院審理
    中均已經變易其證詞，所證即互顯矛盾，而證人此一證詞，
    並未詳述購入毒品之重量，是不能單僅以此一有瑕疵之證詞
    ，即認定被告有販賣毒品之犯行。況查上揭證詞又無其他足
    資佐證之證據以實其說，綜上所述，被告所辯尚非不足採信
    ，不能證明被告此部分犯罪，本院復查無其他積極之證據足
    以證明被告有公訴人所指之上揭販賣毒品犯行。既不能證明
    被告犯罪，應為無罪之判決之諭知。
據上論斷，應依刑事訴訟法第二百九十九條第一項前段、第三百
零一條第一項前段，毒品危害防制條例第十一條第一項、第十八
條第一項前段，刑法第十一條前段、第四十一條第一項前段、第
四十七第一項、第三十八條第一項第二款，中華民國九十六年罪
犯減刑條例第二條第一項第三款、第七條、第九條，判決如主文
。
本案經檢察官馬中人到庭執行職務
中    華    民    國    97    年    5     月    2     日
                  臺灣板橋地方法院刑事第十八庭
                        審判長法  官  連育群
                              法  官  吳幸娥
                              法  官  王綽光
以上正本證明與原本無異。
如不服本判決，應於判決送達後10日內，向本院提出上訴狀。（
應附具理由及繕本）
                              書記官  許清秋
中    華    民    國    97    年    5     月    5     日
附錄本案論罪科刑法條全文：
毒品危害防制條例第11條
持有第一級毒品者，處3年以下有期徒刑、拘役或新臺幣5萬元以
下罰金。
持有第二級毒品者，處2年以下有期徒刑、拘役或新臺幣3萬元以
下罰金。
持有專供製造或施用第一、二級毒品之器具者，處1年以下有期
徒刑、拘役或新臺幣1萬元以下罰金。
持有毒品達一定數量者，加重其刑至二分之一，其標準由行政院
定之。


司法院資訊處製作；財團法人民間司法改革基金會備份。
